【裁判字號】    99,訴,873
【裁判日期】    990728
【裁判案由】    妨害風化等
【裁判全文】
臺灣高雄地方法院刑事判決               99年度訴字第873號
公  訴  人  臺灣高雄地方法院檢察署檢察官
被      告  戊○○
上列被告因重利案件，經檢察官提起公訴（99年度偵字第 10117
號、99年度偵字第10293 號、99年度偵字第14298 號），被告於
本院準備程序中為有罪之陳述，經本院裁定依簡式審判程序審理
，判決如下：
    主  文
戊○○犯重利罪，累犯，處有期徒刑伍月，如易科罰金，以新臺
幣壹仟元折算壹日。
    事  實
一、戊○○前於民國92年間因違反槍砲彈藥刀械管制條例案件，
    經臺灣屏東地方法院以94年度訴字第190 號判處有期徒刑3
    年確定，於97年8 月19日縮短刑期假釋出獄，而於98年6 月
    1 日假釋期滿視為執行完畢。詎猶不知悔改，竟基於重利之
    犯意，於98年10月30日某時許，在乙○○大寮鄉潮寮村某處
    ，趁郭忠穎急需用錢之急迫情形，貸予郭忠穎新臺幣（下同
    ）3 萬元，雙方約定每10日為1 期，每1 萬元每期應繳交利
    息1,500 元，借款時先預扣第1 期之利息4,500 元，郭忠穎
    實際取得現金25,500元，並要求郭忠穎提供其國民身份證及
    軍人身份證影本各1 紙，另簽發票面金額為6 萬元之本票 1
    紙供作擔保。郭忠穎於取得借款後，即按約定繳納2 期總計
    9,000 元之利息予戊○○，戊○○因而取得與原本顯不相當
    之重利【包含預扣之第1 期利息，週年利率為547.5%，計算
    式為：4,500 （元）÷30,000（元）÷10（日）×365 （日
    ）×100 ＝547.5%】。後經警方於99年3 月17日持搜索票至
    位於乙○○大寮鄉○○路443-1 號之百展廣告公司執行搜索
    行動，並當場扣得郭忠穎簽發之本票1 張及其國民身份證及
    軍人身份證影本各1 紙，始查悉上情。
二、案經乙○○政府警察局移送臺灣高雄地方法院檢察署檢察官
    偵查起訴。
    理  由
一、本件被告戊○○所犯為死刑、無刑徒刑或最輕本刑為3 年以
    上有期徒刑以外之罪，其於準備程序中就被訴犯罪事實，為
    有罪之陳述，經本院告知簡式審判程序之旨，並聽取當事人
    之意見後，依刑事訴訟法第273 條之1 第1 項規定，裁定依
    簡式審判程序審理，合先指明。
二、上揭犯罪事實，業據被告戊○○於本院審理時坦承不諱（見
    本院卷第107 頁反面、第108 頁、第109 頁反面），核與證
    人即被害人郭忠穎於警詢時證述其向被告借貸金錢及約定重
    利之情節大致相符（見警1 卷158 、159 頁），且有被害人
    郭忠穎簽發之本票1 張及其國民身份證及軍人身份證影本各
    1 紙扣案可稽，並有乙○○政府警察局搜索扣押筆錄、扣押
    物品目錄表各1 份及扣押物照片2 張附卷可稽（見警1 卷第
    23至25、191 頁）。又所謂取得與原本顯不相當之重利，係
    指就原本利率、時期核算及參酌當地之經濟狀況，較之一般
    債務之利息，顯有特殊之超額者而言（最高法院84年度台上
    字第5329號判決參照）。而本件被害人郭忠穎向被告借款 3
    萬元，雙方約定以每10日為1 期，每1 萬元每期應繳交利息
    1,500 元，借款時先預扣第1 期之利息4,500 元，則以包含
    預扣之第1 期利息4,500 元在內計算本金，本件被告向被害
    人郭忠穎所索取利息之週年利率為547.5%【計算式為：4,50
    0 （元）÷30,000（元）÷10（日）×365 （日）×100 ＝
    547.5%】，遠較民法第205 條所規定之法定最高週年利率20
    % 高出20餘倍，顯然較之一般債務之利息有特殊之超額，被
    告顯係取得與原本顯不相當之重利，至為灼然。是本件被告
    之自白已有相當之證據資料予以補強，且查與事實相符，應
    堪採認。從而，本案事證明確，被告犯行堪予認定，應依法
    論科。
三、核被告戊○○所為，係犯刑法第344 條之重利罪。另被告前
    於92年間因違反槍砲彈藥刀械管制條例案件，經臺灣屏東地
    方法院以94年度訴字第190 號判處有期徒刑3 年確定，於97
    年8 月19日縮短刑期假釋出獄，而於98年6 月1 日假釋期滿
    視為執行完畢，有臺灣高等法院被告全國前案紀錄表1 紙附
    卷可稽，被告於上開有期徒刑執行完畢5 年內，故意再犯本
    件有期徒刑以上之罪，為累犯，應依刑法第47條第1 項規定
    ，加重其刑。爰審酌被告身值壯年，不思以正當途徑獲取金
    錢，竟趁被害人郭忠穎急需用錢之急迫情形，貸與金錢，賺
    取週年利率高達547.5%之高額利息，對於社會經濟秩序及借
    款人之個人生計，均生不良影響，惡性非輕，惟念其犯後能
    坦承犯行，態度尚佳，且所放貸之金額僅有3 萬元，金額非
    高，被害人僅郭忠穎1 人，人數不多，且僅收回2 期利息，
    尚未收回本金等一切情狀，量處如主文所示之刑，並諭知易
    科罰金之折算標準，以資儆懲。至扣案被害人郭忠穎之國民
    身份證及軍人身份證影本各1 紙，均係被害人供作質押擔保
    之用，並非被告所有，爰不另為沒收之諭知。另扣案被害人
    簽發之本票1 張，乃被害人用以清償其對被告債務之付款工
    具，非屬被告所有因犯罪所得之物，自不得宣告沒收，附此
    敘明。
四、至同案被告丁○○、甲○○、丙○○被訴部分，則由本院另
    行審結，附此敘明。
據上論斷，應依刑事訴訟法第273 條之1 第1 項、第284 條之 1
、第299 條第1 項前段，刑法第344 條、第47條第1 項、第41條
第1 項前段，刑法施行法第1 條之1 ，判決如主文。
本案經檢察官呂建興到庭執行職務。
中    華    民    國    99    年    7     月    28    日
                      刑事第五庭      法  官  陳盈吉
以上正本證明與原本無異。
如不服本判決，應於判決送達後10日內，向本院提出上訴狀。
中    華    民    國    99    年    7     月    28    日
                                      書記官  陳展榮
附錄本判決論罪科刑法條：
中華民國刑法第344條
（重利罪）
乘他人急迫、輕率或無經驗貸以金錢或其他物品，而取得與原本
顯不相當之重利者，處 1 年以下有期徒刑、拘役或科或併科 1
千元以下罰金。

司法院資訊處製作；財團法人民間司法改革基金會備份。
